臺灣新北地方法院刑事判決
                                  110年度審訴字第1374號
公  訴  人  臺灣新北地方檢察署檢察官
被      告  陳威銘


                  （另案於法務部○○○○○○○○○○○執行中）
上列被告因詐欺案件，經檢察官提起公訴（110 年度偵字第1635
號），被告於準備程序中就被訴事實為有罪之陳述，經告知簡式
審判程序之旨，並聽取當事人之意見後，本院合議庭裁定由受命
法官獨任進行簡式審判程序審理，判決如下：
    主  文
丁○○犯三人以上共同詐欺取財罪，共貳罪，各處有期徒刑壹年貳
月。應執行有期徒刑壹年陸月。
未扣案之犯罪所得新臺幣伍仟陸佰捌拾元沒收，如全部或一部不
能沒收或不宜執行沒收時，追徵其價額。
    事  實
一、丁○○明知陳茗耀（另行偵辦中）為詐欺集團成員，竟為賺取
    報酬，加入陳茗耀、「吳柏敬」、TELEGRAM通訊軟體暱稱「
    小迪」之人所屬詐欺集團（無證據證明集團成員有未成年人
    ），擔任持金融帳戶提款卡提領詐欺款項之工作（即俗稱「
    車手」），並從中抽取提領款項之2%為其報酬，而與前開詐
    欺集團成員共同意圖為自己不法之所有，基於三人以上詐欺
    取財及洗錢之犯意聯絡，先由詐欺集團成員分別於如附表「
    詐欺方法」欄所示時間、方式，對如附表「告訴人」欄所示
    各告訴人施用詐術，致渠等各陷於錯誤，於如附表「匯款時
    間/金額」欄所示時間、金額，轉帳至如附表「轉入帳戶」
    欄所示帳戶，丁○○即依指示於如附表「提領時間/地點/金額
    」欄所示時間、地點，分別持上開金融帳戶提款卡至該等地
    點所設置之自動櫃員機提領詐欺款項，並於扣除上開約定之
    報酬合計新臺幣（下同）5,680元後，依指示交付予陳茗耀
    或「吳柏敬」收取，再轉交予詐欺集團上游不詳成員，以製
    造金流之斷點，致無從追查前揭犯罪所得之去向，而掩飾或
    隱匿該等犯罪所得。嗣因乙○○、甲○○察覺受騙後報警處理，
    經警調閱相關自動櫃員機監視器錄影畫面比對追查後，始循
    線查悉上情。
二、案經乙○○、甲○○訴由新北市政府警察局中和分局移送臺灣新
    北地方檢察署檢察官偵查起訴。
    理  由
一、訊據被告丁○○對於上揭犯行均坦承不諱，核與告訴人乙○○、
    甲○○於警詢中之指述情節相符，並有內政部警政署反詐騙諮
    詢專線紀錄表2份、中華郵政股份有限公司歷史交易清單2份
    【00000000000000、00000000000000】、ATM提領熱點紀錄1份
    、ATM錄影畫面擷圖影像6張在卷可稽，被告之自白與事實相
    符，本件事證明確，被告犯行堪以認定，應依法論科。
二、論罪科刑：
　㈠按洗錢防制法之立法目的係在於防範及制止因特定犯罪所得
    之不法財物或財產上利益，藉由洗錢行為（例如經由各種金
    融機構或其他交易管道），使其形式上轉換成為合法來源，
    以掩飾或切斷其財產或財產上利益來源與犯罪之關聯性，而
    藉以逃避追訴、處罰。倘能證明人頭帳戶內之資金係前置之
    特定犯罪所得，即應逕以一般洗錢罪論處，例如詐欺集團向
    被害人施用詐術後，為隱匿其詐欺所得財物之去向，而令被
    害人將其款項轉入該集團所持有、使用之人頭帳戶，並由該
    集團所屬之車手前往提領詐欺所得款項得逞，檢察官如能證
    明該帳戶內之資金係本案詐欺之特定犯罪所得，即已該當於
    洗錢防制法第14條第1 項之一般洗錢罪，倘行為人意圖掩飾
    或隱匿特定犯罪所得來源，而將特定犯罪所得直接消費處分
    ，甚或交予其他共同正犯，而由共同正犯以虛假交易外觀掩
    飾不法金流移動，即難認單純犯罪後處分贓物之行為，應仍
    構成洗錢防制法第2 條之洗錢行為。查本案詐欺集團成員詐
    欺告訴人匯出款項後，由被告負責提領詐欺款項，再由詐欺
    集團其他成員陳茗耀或「吳柏敬」收取，復層轉交付予詐欺
    集團其他上游成員，以躲避檢警追查，製造金流斷點，是被
    告所為顯係掩飾或隱匿詐欺所得之去向、所在，且有掩飾犯
    罪所得去向、所在之故意，揆諸前揭說明，要與洗錢防制法
    第14條第1 項之要件相合，已構成洗錢防制法第14條第1 項
    之洗錢罪。又觀諸本案詐欺犯罪型態，係由多人縝密分工方
    能完成之詐欺犯罪，包括陳茗耀、「吳柏敬」、TELEGRAM通
    訊軟體暱稱「小迪」之人、向告訴人撥打電話行詐術之人，
    復加上向被告及陳茗耀、「吳柏敬」收取詐欺款項之其他上
    游不詳成員，是以犯案人數應至少3 人以上應堪認定。
　㈡核被告如附表各編號所為，均係犯刑法第339 條之4 第1 項
    第2 款之三人以上共同詐欺取財罪及洗錢防制法第14條第1
    項之洗錢罪。
　㈢被告與陳茗耀、「吳柏敬」、「小迪」及其他真實姓名年籍
    不詳之詐欺集團成員間，就本案如附表各編號犯行有犯意聯
    絡及行為分擔，皆應論以共同正犯。
　㈣按數行為於同時同地或密切接近之時地實施，侵害同一之法
    益，各行為之獨立性極為薄弱，依一般社會健全觀念，在時
    間差距上，難以強行分開，在刑法評價上，以視為數個舉動
    之接續施行，合為包括之一行為予以評價，較為合理（最高
    法院86年台上字第3295號判例意旨參照）。查附表各編號 
    所示犯行，告訴人乙○○、甲○○雖均因遭詐欺而有多次轉出款
    項交付財物之情形及被告多次由自動櫃員機提領款項之行為
    ，係在密切接近之時間、地點實行，侵害相同被害人之同一
    法益，該等行為間之獨立性極為薄弱，依一般社會觀念難以
    強行分離，顯各係基於單一犯意接續所為，侵害單一法益，
    應包括於一行為予以評價，為接續犯，而應論以一罪。
　㈤被告係以一行為同時觸犯加重詐欺取財罪、洗錢罪，屬想像
    競合犯，應依刑法第55條規定，各從一重之三人以上共同詐
    欺取財罪處斷。至公訴意旨固均漏未論及洗錢防制法第14條
    之規定，惟此部分與檢察官起訴經本院判決有罪部分，有想
    像競合犯之裁判上一罪關係，為起訴效力所及，本院自應併
    予審理，且被告已就客觀事實全部坦承不諱，洗錢罪與起訴
    之三人以上共同詐欺取財罪相較，係犯罪情節較輕之罪名，
    是本院縱未告知被告所犯想像競合數罪中之輕罪罪名，惟此
    於判決結果不生影響，並無礙於被告訴訟權之行使（最高法
    院89年度台上字第4759號刑事判決意旨參照），併此敘明。
    另按想像競合犯係一行為觸犯數罪名，行為人犯罪行為侵害
    數法益皆成立犯罪，僅因法律規定從一重處斷科刑，而成為
    科刑一罪而已，自應對行為人所犯各罪均予適度評價，始能
    對法益之侵害為正當之維護。因此法院於決定想像競合犯之
    處斷刑時，雖以其中最重罪名之法定刑作為裁量之準據，惟
    具體形成宣告刑時，亦應將輕罪之刑罰合併評價。基此，除
    非輕罪中最輕本刑有較重於重罪之最輕本刑，而應適用刑法
    第55條但書規定重罪科刑之封鎖作用，須以輕罪之最輕本刑
    形成處斷刑之情形以外，則輕罪之減輕其刑事由若未形成處
    斷刑之外部性界限，自得將之移入刑法第57條或第59條之科
    刑審酌事項內，列為是否酌量從輕量刑之考量因子（最高法
    院109 年度台上字第3936號判決可資參照）。查被告於偵查
    及審判中就其所犯洗錢犯行，均自白不諱，固合於洗錢防制
    法第16條第2 項之減刑規定，惟所犯洗錢罪屬想像競合犯之
    輕罪，依據前開說明，應為量刑考量因子即可，附此敘明。
　㈥被告犯如附表所示二罪，犯意各別、行為互殊，應予分論併
    罰。
　㈦審酌被告不思循正當途徑獲取所需，竟加入詐欺集團擔任提
    領詐欺款項之工作，侵害告訴人之財產法益，助長詐騙歪風
    ，危害社會治安，所為殊值非難，惟犯後已坦承犯行，非無
    悔意，且所參與者係俗稱「車手」之角色，其主觀惡性、介
    入程度及犯罪情節，相較於主要之籌劃者、主事者或實行詐
    騙者，顯然輕重有別，兼衡其素行、犯罪之動機、目的、手
    段、共同犯罪之參與程度、告訴人所受損害，暨自陳高中畢
    業之智識程度及目前從事吊車助手為業，月收入4 萬元，無
    需扶養親屬之家庭生活狀況等一切情狀，分別量處如主文所
    示之刑，暨定其應執行刑，以資懲儆。
三、沒收部分：
  ㈠按犯罪所得，屬於犯罪行為人者，沒收之。前2 項之沒收，
    於全部或一部不能沒收或不宜執行沒收時，追徵其價額。又
    共同犯罪行為人之組織分工及不法所得，未必相同，特別是
    集團性或重大經濟、貪污犯罪，彼此間犯罪所得之分配懸殊
    ，其分配較少甚或未受分配之人，如仍應就全部犯罪所得負
    連帶沒收之責，超過其個人所得之剝奪，無異代替其他犯罪
    參與者承擔刑罰，顯失公平，故共同犯罪，其所得之沒收，
    應就各人分得之數為之（最高法院104 年度台上字第2521號
    判決意旨參照）。
　㈡查被告所屬詐欺集團向各告訴人詐得如附表所示之款項後，
    其可由所提領之款項中，先扣除提領金額之2%為其報酬後，
    再轉交予陳茗耀、「吳柏敬」收取等情，業據其供述明確，
    卷內復無證據足認被告所獲報酬超逾其上開數額比例，是依
    前開規定說明及有疑利於被告原則，按附表「提款時間/地
    點/提款金額」欄所示金額計算被告犯罪所得合計為5,680 
    元（計算式：5,080 元【即附表編號1 →25 萬4,000 *2% 】
    +600元【即附表編號2 →3 萬*2% 】)，未據扣案，應依刑法
    第38條之1第1 項、第3 項規定宣告沒收，並於全部或一部
    不能沒收或不宜執行沒收時，追徵其價額。
據上論斷，應依刑事訴訟法第273 條之1 第1 項、第299 條第項
前段，洗錢防制法第14條第1 項，刑法第11條前段、第28條、第
339 條之4 第1 項第2 款、第55條、第51條第5 款、第38條之1 
第1 項前段、第3 項，刑法施行法第1 條之1 第1 項，判決如主
文。
本案經檢察官丙○○偵查起訴，檢察官盧祐涵到庭執行職務。
中　　華　　民　　國　　111 　年　　1 　　月　　7 　　日
                  刑事第二十五庭  法  官  王綽光

上列正本證明與原本無異。
如不服本判決，應於判決送達後20日內敘明上訴理由，向本院提
出上訴狀 (應附繕本) ，上訴於臺灣高等法院。其未敘述上訴理
由者，應於上訴期間屆滿後20日內向本院補提理由書「切勿逕送
上級法院」。
                                   書記官  王嘉蓉
　　　　　　　　　　　　　　　　　　　 
中　　華　　民　　國　　111 　年　　1 　　月　　11　　日
附錄本案論罪科刑法條全文：
●洗錢防制法第14條
　有第二條各款所列洗錢行為者，處7 年以下有期徒刑，併科新
  臺幣5 百萬元以下罰金。
　前項之未遂犯罰之。
　前二項情形，不得科以超過其特定犯罪所定最重本刑之刑。

●中華民國刑法第339條之4
　犯第 339 條詐欺罪而有下列情形之一者，處 1 年以上 7 年
  以下有期徒刑，得併科 1 百萬元以下罰金：
一、冒用政府機關或公務員名義犯之。
二、三人以上共同犯之。
三、以廣播電視、電子通訊、網際網路或其他媒體等傳播工具，
    對公眾散佈而犯之。前項之未遂犯罰之。

◎附表：
編 號 告 訴 人    詐欺方法  匯款時間/金額  （新臺幣/元）   轉入帳戶        提款時間/地點/金額    （新臺幣/元【扣除手續費】） 1 乙 ○ ○ 詐欺集團成員於109 年5月2日18時52分許，撥打電話予乙○○，向其佯稱為愛丁堡汽車旅館人員，因會計刷卡作業疏失，致連刷六期分期付款，並詢問刷卡銀行為何後，旋即有自稱第一銀行人員來電，表示協助解除分期付款，致乙○○誤信為真實，而依指示操作網路銀行轉帳至右列帳戶【甲】及帳戶【乙】。 109年5月2日19時50分 /4萬9,987元 中華郵政帳號000-00000000000000號帳戶 (戶名:余麗萍，下稱帳戶【甲】) ◎OK超商中和員穗店（新北市○○區○○路000號） 【甲】109年5月2日19時56分/2萬元 【甲】109年5月2日19時57分/2萬元 【甲】109年5月2日19時58分/2萬元 【甲】109年5月2日19時58分/2萬元 【甲】109年5月2日19時59分/1萬9,000元 ◎統一超商中和嘉新店（新北市○○區○   ○路000號） 【乙】109年5月2日20時36分/2萬元 【乙】109年5月2日20時37分/2萬元 【乙】109年5月2日20時38分/2萬元 ◎中和郵局（新北市○○區○○路00號） 【乙】109年5月2日20時49分/4萬5,000元 【甲】109年5月2日20時56分/5萬元    109年5月2日19時55分 /4萬9,987元      109年5月2日20時3分 /4萬6,022元      109年5月2日20時21分 /4萬4,125元 中華郵政帳號000-00000000000000號帳戶 (戶名:郭芳玲，下稱帳戶【乙】)     109年5月2日20時32分 /4萬9,987元      109年5月2日20時41分 /1萬1,232元   2 甲○○ 詐欺集團成員於109 年5月2日20時53分許，撥打電話予甲○○，向其佯稱為數位環球訂房網人員，因先前訂房交易錯誤，需以自動櫃員機操作取消，致甲○○誤信為真實，而依指示以自動櫃員機操作後轉帳至右列帳戶【乙】。 109年5月2日21時26分 /2萬9,987元 帳戶【乙】 ◎OK超商中和積穗店（新北市○○區○○   路000號） 【乙】109年5月2日21時37分/2萬元 【乙】109年5月2日21時38分/1萬元     （原載10萬5元，應予更正）